【裁判字號】    96,訴,8108
【裁判日期】    970627
【裁判案由】    侵權行為損害賠償
【裁判全文】
臺灣臺北地方法院民事判決              96年度訴字第8108號
原      告  甲○○
訴訟代理人  康立平律師
被      告  乙○○
上列當事人間因過失傷害案附帶民事訴訟請求侵權行為損害賠償
事件，經本院刑事庭裁定移送，本院於民國97年6月3日言詞辯論
終結，判決如下：
    主  文
被告應給付原告新台幣拾陸萬壹仟陸佰拾玖元，及自民國九
十六年三月二十七日起至清償日止, 按週年利率百分之五計算之
利息。
原告其餘之訴駁回。
訴訟費用由被告負擔四分之一；餘由原告負擔。
本判決第一項得假執行。
原告其餘假執行之聲請駁回。
    事實及理由
壹、程序部分：本件原告主張因被告過失傷害案件，於本院95年
    度交易字第117號過失傷害刑事訴訟程序中,提起附帶民事訴
    訟，刑事庭96年度交簡附民字第6號裁定移送民事庭，合先
    敘明。
貳、實體部分
一、原告主張：被告於民國（下同）94年11月4日上午8時35分許
    ，駕駛車牌號碼BY-8772自用小客車，沿台北市○○區○○
    街第3車道由西往東方向行駛至濱江街508號前，原應注意車
    輛行駛時，變換車道應讓行進中之直行車輛優先通行，並注
    意安全距離，而依當時日間光線有照明、路面無缺陷，並無
    不能注意之情事，竟疏未注意，任意變換車道至第4車道，
    適有原告騎乘車牌號碼CNK-571重機車於同路段同向行駛而
    來，見狀閃避不及因而發生碰撞，致原告人車倒地，受有頭
    部外傷並腦震盪、臉部挫傷併撕裂傷及擦傷、四肢多處擦傷
    、第四、五頸椎滑脫等傷害及醫療費用、機車毀損、增加支
    出、減少薪資收入之損害，此有診斷證明書、收據可稽，另
    原告受有非財產上之損害，爰依民法第184條、第193條、第
    195條，請求原告負侵權行為損害賠償責任，請求之賠償範
    圍如下：住院醫療費用新台幣（下同）21,067元；醫療
    用品5,785元；看護費用404,000元；藥品費52,000 元
    ；停車費用810元；車資支出5,350元；薪資損失
    90,000元（每月收入30,000元，共休養3個月）；修車費
    用18,500元；精神賠償902,488元（含日後臉部疤痕整型
    之痛苦）。並聲明：被告應給付原告1,500,000元及自起訴
    狀送達之翌日起至清償日止按年利率5％計算之利息，及願
    供擔保，請准予宣告假執行：
二、被告則以：關於車禍肇事責任過失比例部分，其實原告之過
    失較大，但是，考量法院負荷，並減輕法官之負擔，因此對
    兩造各承擔一半之過失，不再爭執。此外，原告請求之金額
    過高，顯非妥適，分別臚列其理由如下，並聲明駁回原告之
    訴：
  (一)看護費用：原告請求94年間97日之看護費用，由94年11月10
    日之診斷書而言，住院期間接受傷口包紮治療及藥物保守治
    療，出院後穿頸圈3個月，原告居然以此計算全天候看護費
    用97天，已有失當，且增加生活上需要，要以必要者為限，
    卻未見原告提出看護收據，對支出看護費用之必要性亦毫無
    說明，是該費用顯然不足採。至於96年間105天之費用，原
    告亦採相同之方式請求全天候看護費用105天，且同樣未提
    出看護費用之收據，及對費用之必要性加以說明，該部分費
    用之請求同樣不足採。
  (二)藥品費用：原告請求藥品費用所提出之單據為德康中藥行之
    收據，為私文書之性質，被告否認其真正，且收據之內容稱
    「傷藥」者有3張，所謂醫藥費，應有醫師之處方，而該處
    方係針對本件受傷病情而來，原告所舉中藥行之「傷藥」收
    據，無法與醫藥費同視，其因果關係無法證實。另收據之內
    容稱「補養藥」者有6張，其必要性已堪懷疑，原告對補養
    藥之必要性又毫無說明，其因果關係亦無從證實，是原告此
    部分費用之主張亦不足採。
  (三)停車費用：原告住院期間何來停車費？至於親友探視之停車
    費用並非原告受傷之直接損失，顯然不足採信。
  (四)薪資損失：原告所提之薪資證明書為私文書，被告否認其真
    正，且該薪資證明書僅稱95年1月18日任職於神鼎科技股份
    有限公司（下稱神鼎公司），並無服務期間之記載，顯然與
    本案無關，即使認定與本案有關，也僅足以證明95年1月間
    ，原告之身心狀況已回復至可以工作之狀態，顯無勞動能力
    喪失之情。另依94年11月10日之診斷書，原告住院期間接受
    傷口包紮治療及藥物保守治療，出院後穿頸圈3個月，原告
    針對此段期間尚請求看護費用至95年2月10日，但薪資證明
    書卻稱95年1月18日任職神鼎公司擔任工程師，顯然有所矛
    盾。況且被害人因身體健康被侵害，而喪失或減少勞動能力
    所受之損害，其金額應就被害人受侵害前之身體健康狀態、
    教育程度、專門技能、社會經驗等方面定之，不能以一時一
    地之收入為準，原告此部分請求毫無道理，依法應予駁回。
  (五)修車費用：原告所提估價單為私文書，被告否認其真正，且
    該估價單之實質內容未區分何者為工資、何者為材料，是原
    告未盡其舉證責任，其主張自無可採。
  (六)精神賠償：原告要求精神賠償902,488元，並稱含日後臉部
    疤痕整形之痛苦，惟依本案件之刑事判決，其中僅敘明原告
    所受之傷害為「頸椎滑脫及頸部外傷」，應與臉部傷痕毫無
    關係，且由94年11月10日之診斷書而言，臉部傷勢經住院期
    間接受傷口包紮治療及藥物保守治療，足認已經回復。況原
    告自受傷迄今，所有醫療費用之專科均為神經外科，而與臉
    部毫關係，更見該部分無進行手術之必要，原告亦未對此為
    任何舉證，以實其請求之必要性，該部分之請求自無可取。
    此外，本件車禍兩年多來，原告要求之賠償毫無理由，且每
    次所提出之賠償金額越來越高，偵查期間保險公司同意只要
    有單據可以先行賠償，其他的再由法院裁判，原告仍不同意
    ，是原告無理要求造成損害之擴大，甚至因為原告之濫訴，
    被告才是受有精神損害之人，此部分損害賠償數額，原告僅
    同意給付30,000元。
  (七)聲明:原告之訴駁回。
三、兩造不爭執事項：
  (一)原告於94年11月4日上午8時35分許，駕駛車牌號碼BY-8772
    自用小客車，沿台北市○○區○○街第3車道由西往東方向
    行駛至濱江街508號前，與原告騎乘車牌號碼CNK-571重機車
    於同路段同向行駛而來，發生車輛擦撞事件，致被告當場人
    車倒地，受有身體傷害及機車毀損，有台北市政府警察局交
    通警察大隊96年9月3日函在卷可證（96年度北調字第764號
    卷第9-26頁，下稱北調卷）。
  (二)依台北市車輛行車事故鑑定委員會鑑定意見書及鑑定覆議委
    員會鑑定覆議意見書，對於系爭車禍事件之發生，係因原告
    轉向疏忽及被告變換車道疏忽所致（96年度交易字第117號
    卷第54-57頁、71-73頁，下稱交易卷），兩造於97年1月8日
    之言詞辯論庭亦均自承，對於車禍事故之發生有過失（本院
    卷第11頁）。
  (三)本件車禍事故經原告提起刑事告訴，過失傷害案件經檢察官
    偵查起訴（台灣台北地方法院檢察署95年度偵字第23941 號
    )，並經本院刑事庭處被告拘役59日在案 (96年度交簡字第
    54號)。
  (四)被告對於原告請求之醫療費用21,067元（北調卷第37-48頁
    ）及醫療用品5,785元（北調卷第49-50頁）部分，於97年3
    月21日言詞辯論庭表示不爭執（本院卷第58頁背面），原告
    則於97年6月3日言詞辯論庭表示同意將保險公司先行給付之
    診療理賠21,870元扣除（本院卷第69頁）。
  (五)原告已先行領取被告投保之汽車強制保險理賠49,220元，其
    中含診療費用21,870元、接送費用5,350元、看護費用
    22,000元（本院卷第70頁）。
四、按因故意或過失不法侵害他人之權利者，負損害賠償責任，
    民法第184條第1項前段定有明文。本件原告主張因被告之過
    失, 受有多處外傷及頸椎滑脫等傷害, 為兩造所不爭執，並
    經職權調閱本院96年度交易字第117號及96年度交簡字第45
    號過失傷害刑事卷宗, 查核屬實，被告因過失不法侵害原告
    之權利，依上開規定，其自應負賠償之責。被告雖對本件車
    禍事故有過失之事實不爭執，但以原告請求之金額過高，顯
    非妥適置辯。以被告就原告所主張住院醫療費用21,067元
    ；醫療用品5,785元, 不爭執並願理賠, 共計26852元, 扣
    除強制汽車責任保險給付，原告先行受領診療費用理賠
    21,870元（本院卷第70頁），被告應再給付原告4982元, 以
    及車資5350元雖被告有爭執, 惟已保險理賠 (本院卷第70頁
    ), 原告亦同意扣除, 不再請求 (本院卷第69頁)外, 以下僅
    就被告爭執之費用, 分述如下:
  (一)看護費用404,000元：被害人因受傷需人看護，而由親屬看
    護時，雖無現實看護之支付，亦應認被害人受有相當看護費
    之損害，得向加害人請求賠償。蓋因親屬照顧被害人之起居
    ，固係出於親情，但親屬看護所付出之勞力，並非不能評價
    為金錢，只因兩者身分關係密切而免除支付義務，此種親屬
    基於身分關係之恩惠，自不能加惠於加害人，故應衡量及比
    照職業護士看護情形，認被害人受有相當看護費之損害，得
    向加害人請求賠償（89年度台上字第1749號、94年度台上字
    1543號判決參照）。查原告因本件車禍於94年11月4日至國
    軍中山醫院就診入院7日（北調卷第33頁），並於96年3月19
    日再度至國防醫學院三軍總醫院手術入院15日（北調卷第32
    頁），住院治療期間雖由家人看護並未支付看護費用，然依
    據前揭判例說明，原告自得向被告請求相當看護費之損害賠
    償。考量原告所受之傷勢，依國軍松山醫院之診斷證明書所
    示，原告有頭部外傷並腦震盪、臉部挫傷併撕裂傷及擦傷、
    四肢多處擦傷、第四、五頸椎滑脫等傷害（北調卷第33頁）
    ，所受傷害在頭、頸等要害多處, 於住院醫療期間由家人提
    供全日看護實屬必要，是本院酌定每日原告得請求之看護費
    為2,000元，故原告受相當於看護費之損害為住院期間22 日
    原應支出之看護費用，共計44,000元（計算式：2,000×22=
    44,000）核屬有據，應予准許。其餘期間原告既未舉證證明
    有聘請看護之必要，及提出支出看護費用之單據，要非有據
    , 應予駁回。另依兩造所不爭執之強制汽車責任保險給付理
    算明細表，原告已自被告投保之保險公司先行受領看護費用
    賠償金22,000元（本院卷第70頁），是此部分之金額應予扣
    除, 扣除後被告應再給付原告看護費22,000元。
  (二)藥品費用52,000元：原告雖提出購買傷藥及補養藥等保養品
    之德康中藥行收據9份為證，然原告已因系爭傷害，而至國
    軍中山醫院及三軍總醫院進行就醫治療，並有原告提出之相
    關收據為證（北調卷第37-48頁），就原告所受之傷害而言
    ，應認已有必要之醫護，原告所購買中藥行之傷藥及補養藥
    所支出之費用，與系爭車禍受傷之因果關係如何，及是否為
    系爭車禍傷害所必要之支出，原告均未舉證加以說明，是原
    告此部分所請,不應准許。
  (三)停車費用810元：係原告於住院期間，親友來院探視所支出
    之費用（本院卷第68頁背面），此費用並非原告受傷之直接
    損失，與原告因本件車禍事故醫療就診無涉，原告此部分請
    求於法無據，不應准許。
  (四)薪資損失90,000元：原告主張其因系爭事故無法工作，住院
    及休養, 導致無法工作之期間共計3個月，並提出神鼎公司
    開具之薪資證明，其擔任工程師之薪資每月為30,000元，請
    求被告賠償之工作損失為90,0000元。經查：依國立松山醫
    院診斷證明書所載，原告於系爭事故發生後，因第4、5頸椎
    滑脫至國軍松山醫院就診，於94年11月4日入院接受傷口包
    紮治療及藥物保守治療，94年11月10日出院（北調卷第33頁
    ），復於96年3月19日入院，至國防醫學院三軍總醫院實施
    頸椎內固定術，於96年4月2日出院，有國防醫學院三軍總醫
    院診斷證明書可佐（北調卷第32頁），是原告請求上開住院
    治療、進行手術期間不能工作之損失，自屬有據。另斟酌原
    告頭、頸椎、四肢均受有傷害, 如前所述, 除住院期間無法
    工作外, 出院後, 仍需休養一段期間, 且必須穿戴頸圈三個
    月以助復元 (北調卷第32~33頁), 故原告請求三個月無法工
    作之損失, 要非無據。惟原告所提薪資證明雖載明原告之月
    薪為30,000元（北調卷第62頁），然依稅務電子閘門財產所
    得調件明細表顯示，原告94年度於神鼎公司全年度之薪資收
    入共為303,000元（本院卷第61頁），原告對此亦無意見(本
    院卷第68頁背面), 其每月薪資應為25,250元（303,000 ÷
    12），應認其得請求減少工作收入之金額應為75,750元（
    25,250X 3），逾此部分之請求則無理由。
  (五)修車費用18500元：按不法毀損他人之物者，被害人得請求
    賠償其物因毀損所減少之價額，民法第196條定有明文。又
    依民法第196條請求賠償物被毀損所減少之價額，得以修復
    費用為估定之標準，但以必要者為限（例如：修理材料以新
    品換舊品，應予折舊），最高法院77年度第9次民事庭會議
    決議 (一)可資參照。本件原告主張其所騎乘之重機車，車
    牌號碼CNK-571，因系爭事故毀損，支出修理費用18,500元
    ，固據提出估價單之免用統一發票收據 (北調卷第63頁)為
    證。惟原告未能提出相關證據證實其為該車之所有人, 以及
    該車之出廠年份, 經本院於97年3月5日之言詞辯論通知書上
    ，通知補正（本院卷第55頁），未能補正並稱該車業已出賣
    第三人, 並無留存相關資料（本院卷第68頁背面），原告無
    法證實其為系爭機車之權利人，亦未證實系爭機車出廠年月
    ，以計算系爭機車零件之折舊率，則原告依民法第196條以
    系爭機車毀損，請求被告賠償機車修理費用，尚非有據，不
    應准許。
  (六)精神賠償902,488元：按慰撫金之賠償須以人格權遭遇侵害
    ，使精神上受有痛苦為必要，其核給之標準固與財產上損害
    之計算不同，然非不可斟酌雙方身分、資力與加害程度，及
    其他各種情形核定相當之數額（最高法院51年台上字第223
    號判例參照）。查本件兩造因車禍事故，致原告受有傷害，
    均詳前述, 本院審酌原告傷及要害之頭、頸部、身心受創非
    輕、傷害復原期間長遠、未來生活起居之影響程度、被告之
    身分、兩造之家庭及經濟狀況、教育程度等一切情狀，認原
    告請求慰撫金應以500,000元為適當。原告逾越此部分之請
    求，不應准許。
五、損害之發生或擴大，被害人與有過失者，法院得減輕賠償金
    額或免除之，民法第217條第1項定有明文。此項規定之目的
    ，在謀求加害人與被害人間之公平，故在裁判上法院得以職
    權減輕或免除之（最高法院85年度台上字第1756號判例參照
    ）。查本件車禍事故，雖因被告之過失造成原告受有傷害，
    然依台北市車輛行車事故鑑定委員會之鑑定意見書（交易卷
    第54-57頁），及鑑定覆議委員會鑑定覆議意見書（交易卷
    第71-73頁），均認本件擦撞事故之發生, 原告與有過失，
    原告就此亦無爭執（本院卷第11頁），本院斟酌兩造對於系
    爭傷害發生之原因力強弱, 參酌兩造車輛行進之動線及現場
    圖、相片 (北調卷第11~26頁)，認本件侵權行為之發生，被
    告之過失責任高於原告, 過失責任比例為六比四, 故被告應
    負擔之賠償額為361,639元（計算式為：醫療費用4982+看護
    費用22,000+減少工作損失75,750+精神慰撫金500,000=
    602,732x0.6=361639,四捨五入）。
六、綜上所述，被告因過失傷害，造成原告受有損害，從而，原
    告依民法第184條第1項前段及第195條第1項，請求被告給付
    361,639元及自起訴狀繕本送達翌日即96年3月27日起至清償
    日止，按週年利率5％計算之利息為有理由，應予准許。逾
    此部分之請求為無理由，應予駁回。
七、本件原告勝訴部分, 陳明願供擔保，請求宣告假執行，原無
    不合，惟所命給付之金額未逾五十萬元, 爰依民事訴訟法第
    389條第1項第5款規定, 職權宣告假執行。原告其餘假執行
    之聲請，因訴之駁回而失所依附，並予駁回。
八、本判決事證已臻明確，兩造之其餘攻擊防禦方法及舉證，經
    本院斟酌後，認均不足以影響本判決之結果，自無逐一詳予
    論駁之必要，併此敘明。
九、結論：本件原告之訴，為一部有理由，一部無理由，依民事
    訴訟法第79條及第389條第1項第5款，判決如主文。
中    華    民    國    97    年    6     月    27    日
                  民事第五庭    法  官  周祖民
以上正本，係照原本作成。
如對本判決上訴，須於判決送達後20日內向本院提出上訴狀
中    華    民    國    97    年    6     月    30    日
                                書記官  王文心


司法院資訊處製作；財團法人民間司法改革基金會備份。
